【裁判字號】    99,家抗,8
【裁判日期】    990326
【裁判案由】    拋棄繼承
【裁判全文】
臺灣臺北地方法院民事裁定               99年度家抗字第8號
抗  告  人  乙○
            丙○○
上列抗告人因聲明拋棄繼承事件，對於中華民國99年1月22日本
院所為98年度繼字第1048號裁定提起抗告，本院裁定如下：
    主  文
原裁定廢棄。
    理  由
一、抗告人於原審聲請及抗告意旨略以：被繼承人甲○○於民國
    98年11月16日死亡，抗告人丙○○、乙○為其配偶及子女，
    均為其繼承人，因不願繼承被繼承人甲○○之遺產，爰於法
    定期間聲明拋棄繼承。詎原審以抗告人未提出抗告人之印鑑
    證明、載明全體繼承人之繼承系統表、已通知次順位繼承人
    之證明文件，經命補正逾期未補，聲請不合法為由，駁回抗
    告人之聲請。惟查抗告人因98年12月8日未收到原審補正通
    知，故未如期補正，現提起抗告後，業已補正上開資料，為
    此提起抗告，求為廢棄原裁定等語。
二、按繼承人拋棄其繼承權時，應於知悉其得繼承之時起3個月
    內以書面向法院為之，拋棄繼承後，應以書面通知因其拋棄
    而應為繼承之人。但不能通知者，不在此限。為民法第1174
    條所明定。準此，繼承權之拋棄，自指繼承開始後，繼承人
    依法定方式於法定期間內而為否認自己開始繼承效力之意思
    表示。亦即繼承人於知悉其得繼承之時起3個月內如以書面
    向法院為之，即生拋棄繼承權之效力。至於該條第3項規定
    「拋棄繼承後，應以書面通知因其拋棄而應為繼承之人，但
    不能通知者，不在此限」，其目的是在使後順位繼承人得以
    早日知悉前順位繼承人拋棄繼承之情事，以決定是否限定繼
    承或拋棄繼承，使繼承之法律關係儘早確定而已，非謂拋棄
    繼承權之人未以書面通知順序在後之應為繼承人，即不生拋
    棄繼承權之效力。足見該條第3項規定以書面通知因其拋棄
    而應為繼承之人，非屬聲明拋棄繼承之生效要件（最高法院
    98年度台上字第862號判決參照）。又依非訟事件法第144條
    規定，民法第1174條所定拋棄繼承事件，由繼承開始時被繼
    承人住所地之法院管轄。拋棄繼承為合法者，法院應予備查
    ，通知拋棄繼承人，並公告之。綜上可知，印鑑證明、繼承
    系統表、已通知次順位繼承人之證明文件等，均非屬聲明拋
    棄繼承之生效要件，雖實務因承辦拋棄繼承之審核需要，通
    常會要求當事人提出上開資料或當事人聲明時檢附該等資料
    於聲請狀內者，惟究不得執此謂法定繼承人依上規定所為聲
    明拋棄繼承之意思表示因未附具上開資料而無效。況法院若
    對是否為當事人所聲明有所質疑，亦應依職權調查事實及必
    要之證據，或命關係人本人到場予以查證，此觀非訟事件法
    第32條規定自明。本件原審以抗告人未依命補正印鑑證明、
    載明全體繼承人之繼承系統表、已通知次順位繼承人之證明
    文件，即謂其拋棄繼承違反法定方式要件，不生拋棄繼承之
    效力，自有未洽。抗告意旨指摘原裁定不當，求予廢棄，非
    無理由，應由本院將原裁定廢棄，由原審更為妥適之處理，
    爰裁定如主文。
中    華    民    國    99    年    3    月    26     日
                  家事法庭審判長法  官  曾部倫
                                法  官  郭淑貞
                                法  官  吳素勤
如不服本裁定，僅得於收受本裁定正本送達後10日內，以適用法
規顯有錯誤為理由並委任律師為訴訟代理人，向本院提出再抗告
狀，（須附繕本一份及繳納再抗告裁判費新台幣1,000元），經
本院許可後始可再抗告。
中    華    民    國    99    年    3    月    26     日
                                書記官  郭麗琴

司法院資訊處製作；財團法人民間司法改革基金會備份。
